臺灣臺中地方法院行政訴訟判決
111年度交字第65號
原      告  劉彥宏  
被      告  臺中市交通事件裁決處
                      設臺中市○○區○○○路00號
代  表  人  黃士哲    住同上
訴訟代理人  黃曉妍律師
上列當事人間交通裁決事件，原告不服被告民國111年3月1日中
市裁字第68-GU0000000號裁決書，提起行政訴訟，本院判決如下
：
    主  文
原告之訴駁回。
訴訟費用新臺幣參佰元由原告負擔。
    事實及理由
一、程序事項：按行政訴訟法第237 條之7 規定，交通裁決事件
    之裁判，得不經言詞辯論為之。本件屬交通裁決事件，依兩
    造所述各節及卷內資料其事證已臻明確，本院認無經言詞辯
    論之必要，爰不經言詞辯論而為判決。
二、事實概要：原告騎乘號牌NBP-5527號普通重型機車(下稱系
    爭車輛），於民國110年11月10日09時09分許，行經臺中市
    南屯區永春路與永春北路口，因「設有右轉彎專車道之交岔
    口，直行車佔用專用車道」並發生交通事故，為臺中市政府
    警察局第四分局（下稱舉發機關）認定該車違反道路交通管
    理處罰條例第48條第1項第7款之規定，遂對原告掣開第GU00
    00000號舉發違反道路交通管理事件通知單。被告續於111年
    3月1日以中市裁字第68-GU0000000號裁決書（下稱原處分）
    ，依道路交通管理處罰條例第48條第1項第7款及「違反道路
    交通管理事件統一裁罰基準表」之規定，按期限內到案之基
    準，裁處原告第1階段罰鍰新臺幣（下同）600元並記違規點
    數1點。
三、原告主張略以：本人駕駛系爭車輛走第三車道，而第三車道
    未依道路交通標誌標線號誌設置規則設有雙白線之標準，且
    右轉專用道，在距離路口前，會以20公尺長的雙白線區隔出
    ，標線設於交岔路口方向專用車道上與禁止變換車道線配合
    使用；再者，該路段前200公尺至路口，無設至任何標誌。
    永春路與永春北路交岔路口並非「專用車道」，該路口設置
    右轉指向線，只能稱右轉車道等語，並聲明：原處分撤銷，
    訴訟費用由被告負擔。
四、被告答辯則以：
  ㈠本件應適用之法律依據為道路交通管理處罰條例第48條第1項
    第7款、第63條第1 項第1款、第3條第2款及第6款、道路交
    通安全規則第98條第2項、第102條第1項第11款、道路交通
    標誌標線號誌設置規則第149條第1款第1款第10目、第188條
    第1項及第2項等規定。
  ㈡案經轉據舉發機關111年1月21日中市警四分交字第111000280
    4號函復說明略以：「...二、本案係交通分隊初步分析研判
    表舉發案件，旨揭車輛違規事實，嗣經檢視相關資料，認事
    證明確。」。
  ㈢次查舉發機關檢附民眾行車紀錄器影像，確認畫面時間0000-
    00-00 00：10：29時民眾車輛(下稱：該車)行駛於臺中市南
    屯區永春路往西方向行駛，09：10：32時，於中油加油站前
    外側車道劃設右轉指向線。09：10：40時，永春路近交岔路
    口行向車道由左至右依序劃設「直行指向線」、雙白實線、
    「直行指向線」、白虛線、「右轉指向線」，外側兩車道停
    止線後方劃設「機車停等區」，「機車停等區」後方劃設黃
    色網狀線。09：11：05，號牌NBP-5527號藍色普通重型機車
    (下稱：系爭機車)自畫面右方出現，行駛於最外側劃設有「
    右轉指示線」車道行駛，於通過路口停止線後仍往前行駛。
    09：11：9時，該車欲右轉進入永春北路，此時系爭車輛仍
    直線前進欲進入永春南路。09：11：11時，該車與爭車輛發
    生碰撞。
　㈣原告主張被告認不足採。蓋因：㈠指向線既是指示車輛行駛方
    向之標線，且道路交通管理處罰條例第4條第2項規定駕駛人
    有遵守道路交通標誌、標線、號誌之指示、警告、禁制規定
    之義務，原告應依照車道畫設之指向指示行駛，否則主管機
    關於各車道分別設置指向線管制車流之舉措即形同虛設。㈡
    依上揭資料顯示，系爭車輛行駛於右彎指向線之車道，卻未
    依指向線指示，於進入路口後右轉，逕予占用該車道直行，
    認系爭車輛核屬道路交通管理處罰條例第48條第1項第7款直
    行車佔用轉彎專用車道，自應受罰等語，並聲明：原告之訴
    駁回，訴訟費用由原告負擔。
五、本院之判斷：
  ㈠按「設有左右轉彎專用車道之交岔路口，直行車不得占用轉
    彎專用車道。」、「汽車駕駛人轉彎或變換車道時，有下列
    情形之一者，處新臺幣6 百元以上1 千8 百元以下罰鍰：七
    、設有左、右轉彎專用車道之交岔路口，直行車佔用最內側
    或最外側或專用車道。」、「汽車駕駛人有下列各款所列條
    款之一者，除依原條款處罰鍰外，並予記點：一、有…第48
    條…情形之一者，各記違規點數1 點。」，道路交通安全規
    則第98條第2 項、道路交通管理處罰條例第48條第1 項第7
    款、第63條第1 項第1 款分別定有明文。又依據違反道路交
    通管理事件統一裁罰基準表之規定，設有左、右轉彎專用車
    道之交岔路口，直行車佔用最內側或最外側或專用車道，期
    限內繳納或到案聽候裁決者，統一裁罰基準為600元，應記
    違規點數1 點。
  ㈡原告雖主張違規地點未設有雙白線非專用車道，只能稱右轉
    車道云云，惟查：
    ⒈經本院勘驗調查舉發機關提供之採證光碟，製成勘驗筆錄
      附卷為證（見本院卷第113頁），勘驗結果為：民眾行車
      紀錄器畫面時間0000-00-00 00：10：29時民眾車輛(下稱
      該車)行駛於臺中市南屯區永春路往西方向行駛，09：10
      ：32時，畫面顯示中油加油站前外側車道劃設右轉指向線
      ，09：10：40時畫面顯示永春路近交岔路口行向車道由左
      至右依序劃設「直行指向線」、雙白實線、「直行指向線
      」、白虛線、「右轉指向線」，外側兩車道停止線後方劃
      設「機車停等區」，「機車停等區」後方劃設黃色網狀線
      ，09：11：05，號牌NBP-5527號藍色普通重型機車(下稱
      系爭車輛)自畫面右方出現，行駛於最外側劃設有「右轉
      指示線」車道行駛，於通過路口停止線後仍往前行駛，09
      ：11：09時，該車欲右轉進入永春北路，此時系爭車輛仍
      直線前進欲進入永春南路，09：11：11時，該車與系爭車
      輛發生碰撞等情。
    ⒉再觀諸道路交通標誌標線號誌設置規則（下稱設置規則）
      第188 條第1 項至第3項規定：「（第1 項）指向線，用
      以指示車輛行駛方向。以白色箭頭劃設於車道上。（第2 
      項）本標線設於交岔路口方向專用車道上與禁止變換車道
      線配合使用時，車輛須循序前進，並於進入交岔路口後遵
      照所指方向行駛。（第3 項）本標線之式樣，依其目的規
      定如左：一、指示直行：直線箭頭。二、指示轉彎：弧形
      箭頭。三、指示直行與轉彎：直線與弧形合併之分岔箭頭
      。四、指示轉出車道：弧形虛線箭頭。」即知設置規則並
      未明定左或右轉車道必須配合雙白實線劃設，方才為轉彎
      專用車道。又按道路交通管理處罰條例第4條第2項規定：
      「駕駛人駕駛車輛、大眾捷運系統車輛或行人在道路上，
      應遵守道路交通標誌、標線、號誌之指示、警告、禁制規
      定，並服從執行交通勤務之警察或依法令執行指揮交通及
      交通稽查任務人員之指揮。」，駕駛車輛行駛於道路上應
      依交通標線指示方向行駛。
　　⒊由上開勘驗畫面所示，永春路接近永春北路口之路面，由
      左至右依序劃設「直行指向線」、雙白實線、「直行指向
      線」、白虛線、「右轉指向線」，因此，永春路往西方向
      與永春北路口外側車道即為右轉專用車道，車輛於進入交
      岔路口後應遵照所指左轉彎方向行駛，原告自難諉為不知
      上開道路標線設置之意義，且當時永春路行車狀況非屬壅
      塞之情形，系爭車輛視線亦未遭受遮蔽，外側車道白色右
      彎弧形箭頭之標線亦標示清楚，並無毀損、脫落不清之情
      形，原告竟無視該標線之存在，駕駛系爭車輛行駛於右彎
      專用車道，於進入交岔路口後未遵照指向線所指行駛方向
      右轉彎而為直行，縱然原告非出於故意為之，亦有應注意
      能注意而疏未注意，難認並無過失。從而，原告之違規行
      為，即屬違反前揭道路交通安全規則第98條第2 項「設有
      左右轉彎專用車道之交岔路口，直行車不得占用轉彎專用
      車道」之規定，該當於道路交通管理處罰條例第48條第1 
      項第7 款規定「直行車佔用轉彎專用車道」之處罰要件。
      從而，本件原告所有系爭車輛於上開時、地，行駛於左彎
      專用車道，於進入路口後未遵照指向線所指行駛方向左轉
      彎而為直行，自符合道路交通管理處罰條例第48條第1 項
      第7 款規定「直行車佔用轉彎專用車道」之情形。故原告
      稱違規地點未設有雙白線非專用車道云云，即非可採。
  ㈢綜上所述，原告違規事證明確，被告依法所為原處分並無違
    誤，原告訴請撤銷，為無理由，應予駁回。
六、本件事證已臻明確，兩造其餘主張及陳述，經核於判決結果
    不生影響，爰不逐一論列，附此敘明。
七、本件第一審裁判費為300 元，應由原告負擔，爰確定第一審
    訴訟費用額如主文第2 項所示。
據上論結，本件原告之訴為無理由，依行政訴訟法第237 條之7
、第98條第1 項前段、第237 條之8 第1 項，判決如主文。
中　　華　　民　　國　　111 　年　　10　　月　　14　　日
　　　　　　　　　行政訴訟庭　法　官　楊萬益
以上正本證明與原本無異。
如不服本判決，應於判決送達後20日內，向本院提出上訴狀並表
明上訴理由（原判決所違背之法令及其具體內容或依訴訟資料可
認為原判決有違背法令之具體事實），其未表明上訴理由者，應
於提出上訴後20日內向本院補提理由書（上訴狀及上訴理由書均
須按他造人數附繕本，如未按期補提上理由書，則逕予駁回上訴
），並應繳納上訴裁判費新臺幣750元。
中　　華　　民　　國　　111 　年　　10　　月　　14　　日
　　　　　　　　　　　　　　　書記官　林柏名